臺灣高等法院臺南分院民事裁定　100年度重抗字第32號
抗　告　人　臺南市善化區農會
法定代理人　蘇堂校
上抗告人因與相對人蘇耿賦間債務人異議之訴事件，對於中華
民國100年3月18日臺灣臺南地方法院所為裁定（100年度重訴
字第24號），提起抗告，本院裁定如下：
      主      文
抗告駁回。
抗告訴訟費用新台幣壹仟元由抗告人負擔。
      理      由
一、抗告意旨略以：
  (一)按異議之訴乃強制執行之救濟程序，由執行法院管轄，調查
    較為便捷，易於終結訴訟，故強制執行法關於異議之訴管轄
    之規定，應排除一般管轄之規定，性質上應為專屬管轄。再
    強制執行法第7條第4項規定之受囑託法院，解釋上縱亦得認
    係同法第14條第1項規定之執行法院，惟債務人異議之繫屬
    時受囑託法院執行程序業已終結者，因已終結之執行程序已
    無從撤銷，囑託法院尚未終結之執行程序則非受託法院所得
    管轄之範圍，自應認受囑託法院於此情形並無管轄權，此時
    之「執行法院」應專指囑託法院，受囑託法院則不與之。有
    臺灣士林地方法院99年度訴字第762號裁定足資參照，且有
    鈞院98年度抗字第4號裁定亦同此見解。
  (二)本件抗告人前執原審法院90年度重訴字第205號和解筆錄為
    執行名義，向原審法院對相對人聲請強制執行，因相對人之
    薪資係在臺灣嘉義地方法院（下稱嘉義地院）管轄區域內，
    原審法院遂囑託嘉義地院為執行，由嘉義地院以92年度執助
    字第26號受理，於92年2月20日核發收取命令，並於92年3月
    23日核發移轉命令，將相對人之薪資債權移轉予抗告人；嗣
    98年間，相對人之其他債權人，亦向原審法院聲請對相對人
    強制執行，經原審法院囑託嘉義地院執行，嘉義地院遂再核
    發移轉命令。是嘉義地院於核發上開移轉命令後，依上說明
    ，受囑託執行程序業已終結，無從撤銷，惟債權人未獲全部
    清償，囑託法院全部執行程序尚未終結，故債務人仍得提起
    債務人異議之訴，且囑託法院尚未終結之執行程序尚非受託
    法院所得管轄，故此時強制執行法第14條之「執行法院」應
    專指囑託法院即原審法院。原裁定以將「囑託執行程專指囑
    託法院即原審法院。原裁定以將「囑託執行程序終結」與強
    制執行法第14條之「強制執行程序終結」規定混淆，原審法
    院所為移轉管轄之裁定，尚有未洽，爰提起抗告，求為廢棄
    原裁定等語。
二、按訴訟之全部或一部，法院認為無管轄權者，依原告聲請或
    依職權以裁定移送於其管轄法院；移送訴訟之裁定確定時，
    受移送之法院受其羈束；前項法院，不得以該訴訟更移送於
    他法院；但專屬於他法院管轄者，不在此限，民事訴訟法第
    28條第1項、第30條第1項、第2項定有明文。次按所謂專屬
    管轄，係指法律規定某類事件專屬一定法院管轄之謂，凡法
    律規定某類事件僅得由一定法院管轄者，縱未以法文明定「
    專屬管轄」字樣，仍不失其專屬管轄之性質。執行名義成立
    後，如有消滅或妨礙債權人請求之事由發生，債務人得於強
    制執行程序終結前，向執行法院對債權人提起異議之訴，強
    制執行法第14條第1項前段定有明文。是以，強制執行法第1
    4條既明定債務人異議之訴事件應由執行法院管轄，自屬專
    屬管轄。又囑託法院函囑受託法院執行，則受託法院為執行
    法院，如向受託法院提起異議之訴，自應受理；債務人依強
    制執行法第14條、第14條之1等規定，於強制執行程序終結
    前對債權人提起異議之訴，其主要目的在排除執行名義之執
    行力，並撤銷已為之執行程序，而受託執行法院為實際實施
    執行程序之法院，對於債務人異議之訴自有管轄權（最高法
    院98年度台抗字第38號民事裁定、司法院院字第218號解釋
    、臺灣高等法院暨所屬法院92年法律座談會民事執行類提案
    第3號研討結果參照）。次按強制執行法第115條之1第2項固
    規定：前項債務人於扣押後應受及增加之給付，執行法院得
    以命令移轉於債權人，惟執行法院所發之移轉命令，仍須待
    將來薪資債權發生時，始生債權移轉之效力。且將來之薪資
    請求權，可能因債務人之離職，或職務變動，或調整薪津，
    而影響其存在或範圍，凡此種非確定之債權，均不適於發移
    轉命令，如執行法院已就此種債權發移轉命令，在該債權未
    確定受清償前，執行程序尚不能謂已終結（最高法院63年度
    第3次民庭庭推總會決議(六)參照）。
三、經查：
  (一)本件抗告人前依原審法院90年度重訴字第205號和解筆錄為
    執行名義，向原審法院對相對人聲請強制執行，經原審法院
    以91年度執字第32336號強制執行事件囑託嘉義地院執行，
    由嘉義地院以92年度執助字第26號對於系爭薪資債權，於92
    年2月20日核發扣押及收取命令，並於92年3月23日再核發移
    轉命令在案；嗣相對人其他債權人荷商柯企資產管理股份有
    限公司臺灣分公司逕向嘉義地院聲請強制執行相對人及其他
    債務人之財產，並經該院以92年度執字第7379號受理在案，
    此有該執行卷附卷可憑，之後將對相對人系爭薪資債權部分
    併入上開嘉義地院92年度執助字第26號案件執行；於98年間
    相對人其他債權人臺灣中小企業銀行股份有限公司又向原審
    法院聲請強制執行相對人及其他債務人財產，經原審法院以
    98年度執字第24137號囑託嘉義地院執行相對人系爭薪資債
    權，嘉義地院遂因追加執行，對於相對人系爭薪資債權換發
    為系爭扣薪移轉命令等情，有抗告人提出之臺南地院92年1
    月27日91南院鵬執慎32336號函、嘉義地院92年度執助字第
    26號執行命令影本二份、嘉義地院98年5月5日嘉院和民98司
    執字第10891號執行命令影本可稽（見本院卷第12至19頁、
    嘉義地院卷第8頁）。雖嘉義地院於100年8月15日以嘉院貴
    98司執宇10891字第1000015341號函復本院：該院受理92年
    度執助字第26號、92年度執字第7379號、及98年度司執字第
    10891號等執行事件，業經於98年5月5日以嘉院和民98司執
    字第10891號核發移轉命令執行終結在案等情（見本院卷第
    25、39頁），惟依上說明，上開嘉義地院98年度司執字第10
    891號核發薪資債權移轉命令執行程序，在該薪資債權確定
    受償前，尚未終結，則受囑託之嘉義地院，仍為實際實施執
    行程序之法院。抗告意旨雖稱嘉義地院於核發上開移轉命令
    後，受囑託執行程序業已終結，無從撤銷云云，尚屬誤解，
    並無足採。茲相對人就嘉義地院98年度司執字第10891號執
    行程序提起債務人異議之訴，自應由嘉義地院專屬管轄，惟
    嘉義地院卻誤以99年度重訴字第93號民事裁定，將本件債務
    人異議之訴裁定移送無管轄權之原審法院，有該裁定附卷可
    稽（見本院卷第21頁），已違反強制執行法第14條第1項專
    屬管轄之規定。原裁定因此仍依民事訴訟法第30條第2項但
    書規定，依職權將本件裁定移送於有管轄權之嘉義法院，於
    法並無不合。
  (二)原裁定所為本件移送嘉義地院之裁定，依法洵屬有據，抗告
    意旨猶執前詞指摘原裁定不當，求予廢棄，非有理由，應予
    駁回。
據上論結，本件抗告為無理由，依強制執行法第30條之1、民事
訴訟法第495條之1第1項、第449條第1項、第95條、第78條，裁
定如主文。
中    華    民    國   100    年    8     月    31    日
                  民事第二庭  審判長法  官  陳光秀
                                    法  官  李文賢
                                    法  官  莊俊華
上為正本係照原本作成。
本裁定除以適用法規顯有錯誤為理由外，不得再抗告。如提再抗
告，應於收受送達後十日內向本院提出再抗告狀（須附繕本），
並繳納再抗告費新台幣一千元。
提起再抗告應委任律師或具有律師資格之人之委任狀；委任有律
師資格者，另應附具律師資格證書及釋明委任人與受任人有民事
訴訟法第466條之1第1項但書或第2項所定關係之釋明文書影本。
中    華    民    國    10    年    9     月    1     日
                                    書記官  吳銘添
【附註】
民事訴訟法第495條之1第2項準用同法第466條之1第1、2項規定
：
(1)對於第二審判決上訴，上訴人應委任律師為訴訟代理人。但上
  訴人或其法定代理人具有律師資格者，不在此限。
(2)上訴人之配偶、三親等內之血親、二親等內之姻親，或上訴人
  為法人、中央或地方機關時，其所屬專任人員具有律師資格並
  經法院認為適當者，亦得為第三審訴訟代理人。
民事訴訟法第466條之2第1項：
  上訴人無資力委任訴訟代理人者，得依訴訟救助之規定，聲請
  第三審法院為之選任律師為其訴訟代理人。